臺灣彰化地方法院民事裁定
110年度消債更字第66號
聲  請  人  
即債務人    黃俊坤  

代理人      陳青來律師(法扶律師)
相  對  人  
即債權人    第一商業銀行股份有限公司

法定代理人  邱月琴  
代  理  人  游惠貞  
上列當事人聲請消費者債務清理事件，本院裁定如下：
    主  文
債務人甲○○自中華民國一一０年十一月三日上午十時起開始更生
程序。
本件更生程序之進行由辦理更生執行事務之司法事務官為之。
    理  由
一、聲請意旨略以：聲請人即債務人目前任職於成川鋼管股份有
    限公司（下稱成川鋼管公司）擔任作業員，聲請更生前兩年
    平均每月收入約為新臺幣（下同）31,867元。然而，伊之前
    為英茂興業股份有限公司(下稱英茂公司)之法定代理人，為
    英茂公司與相對人即債權人（下稱債權人）借款負連帶保證
    責任，積欠債權人保證債務3,212,000元，前曾與相對人為
    前置協商，然因債權人提供前置協商還款方案，每月須償還
    約5萬元，無法達成債務清償方案，伊實無力負擔，有不能
    清償債務之情事，爰依法聲請更生等語。
二、程序方面：按債務人不能清償債務或有不能清償之虞者，得
    依本條例所定更生或清算程序，清理其債務；債務人無擔保
    或無優先權之本金及利息債務總額未逾1,200萬元者，於法
    院裁定開始清算程序或宣告破產前，得向法院聲請更生；債
    務人對於金融機構負債務者，在聲請更生或清算前，應向最
    大債權金融機構請求協商債務清償方案，或向其住、居所地
    之法院或鄉、鎮、市、區調解委員會聲請債務清理之調解，
    消費者債務清理條例（下稱消債條例）第3條、第42條第1項
    、第151條第1項分別定有明文。此係採前置協商主義，是債
    務人於協商程序中，自應本於個人實際財產及收支狀況，依
    最大誠信原則，商討解決方案。如終究不能成立協商，於聲
    請更生或清算時，法院審酌上開條文所謂「不能清償或有不
    能清償之虞」，允宜綜衡債務人全部收支、信用及財產狀況
    ，評估是否因負擔債務，而不能維持人性尊嚴之最基本生活
    條件，所陳報之各項支出，是否確屬必要性之支出，如曾有
    協商方案，其條件是否已無法兼顧個人生活之基本需求等情
    ，為其判斷之準據。聲請人前於民國110年6月24日向本院聲
    請消費者債務清理前置調解，經本院以110年度司消債調字
    第114號受理在案，最大債權銀行第一銀行提供清償方案分1
    80期，每月償還57,867元（見本院卷第56頁），惟聲請人無
    力負擔，致調解不成立之事實，有調解不成立證明書為證（
    見調解卷第39頁），業經本院調閱上開調解卷無訛，堪信為
    真實。
三、再按，債務人無擔保或無優先權之本金及利息債務總額未逾
    1,200 萬元者，於法院裁定開始清算程序或宣告破產前，得
    向法院聲請更生；債務人不能清償債務或有不能清償之虞者
    ，得依消債條例所定更生或清算程序，清理其債務，消債條
    例第42條第1項、第3條各有明文。是以，本院自應綜合聲請
    人目前全部收支及財產狀況，評估其是否有「不能清償債務
    或有不能清償之虞」，作為是否裁准更生之判斷標準。又消
    債條例第45條第1項、第16條第1項前段分別明定：「法院開
    始更生程序之裁定，應載明其年、月、日、時，並即時發生
    效力」、「法院裁定開始更生或清算程序後，得命司法事務
    官進行更生或清算程序」。經查：
  ㈠聲請人每月收入及財產狀況：
    查聲請人自陳目前任職於成川鋼管公司擔任作業員，平均每
    月薪資約為31,867元等語，並提出其設於臺中銀行之薪資轉
    帳存摺內業影本為憑（見本院卷第18至20頁）。經本院依職
    權調閱聲請人之稅務資料及財產清單、財團法人金融聯合徵
    信中心當事人綜合信用報告─債務清理條例前置協商專用債
    權人清冊、集中保管有價證券資料，聲請人於109年度、108
    年度之所得額分別為382,600元、397,000元，所得來源為成
    川鋼管公司，名下無其他財產（見本院卷第34頁至第36頁、
    第15頁、第44頁至第46頁、第48頁至第54頁）。是本院審酌
    上情，堪信聲請人所陳現從事作業員，每月薪資約31,867元
    等節為真實，故本院以聲請人聲請前二年之收入每月平均薪
    資32,900元（計算式：(382,600＋397,000)÷24＝32,483，元
    以下四捨五入），作為計算聲請人目前償債能力之依據。
  ㈡每月必要支出狀況：
　1.查聲請人自陳本件聲請前2年，每月必要支出費用以15,946
    元計算。前開費用部分，並未見債務人提供任何相關憑證為
    據，按債務人必要生活費用，以最近一年衛生福利部或直轄
    市政府所公告當地區每人每月最低生活費1.2倍定之；受扶
    養者之必要生活費用，準用前揭規定計算基準數額，並依債
    務人依法應負擔扶養義務之比例認定之，消債條例第64條之
    2第1項、第2項各有明文。而衛生福利部公告110年度臺灣省
    平均每人每月最低生活費13,288元，乘以1.2倍即為15,946
    元，是依上揭說明，債務人主張其每月個人必要生活費用為
    15,946元，合於前開說明，尚屬合理。
　2.另聲請人陳明每月需扶養未成年子女2名（分別為96年次、9
    8年次），扶養費每月各6,000元，合計共12,000元，雖債務
    人亦未提出任何相關單據佐證，經查該2名未成年子女為聲
    請人與其配偶所育，有戶籍謄本在卷為證（見本院卷第41頁
    ），審酌上開台灣省110年度每人每月最低生活標準之1.2倍
    即15,946元計算，聲請人應負擔每個未成年子女之扶養費用
    為7,973元（計算式：15,946÷2＝7,973），是聲請人主張每
    月應負擔未成年子女扶養費用各6,000元，合計12,000元，
    合於前開說明，自應准許。　
  ㈢循此，以聲請人每月平均收入32,483元，扣除其每月個人必
    要生活費用支出15,946元及扶養費用12,000元，為4,954元
    （計算式：32,483－15,946－12,000＝4,537），審酌債權人所
    陳報之債務總額達8,052,934元（見本院卷第56頁），需約1
    48年方可全數清償（計算式：8,052,934÷4,537÷12≒148），
    然前開金額並若加上利息、違約金，其債務金額更高，還款
    期間勢必更長。而聲請人現年39歲，距法定退休年紀約26年
    ，應認聲請人之經濟狀況已有不能清償債務之情事，而有藉
    助更生制度調整其與債權人間之權利義務關係而重建其經濟
    生活之必要，自應許聲請人得藉由更生程序清理債務。
四、從而，本件聲請人已有不能清償其債務之情事，有藉助更生
    制度調整其與債權人間之權利義務關係，以重建其經濟生活
    之必要；復本件查無消債條例第6條第3項、第8條或第46條
    各款所定駁回更生聲請之事由存在，債務人之無擔保或無優
    先權之債務總額亦未逾1,200萬元，則債務人提出本件更生
    之聲請，當屬有據，揆諸首揭說明，應予開始更生程序，並
    命司法事務官進行本件更生程序，爰裁定如主文。
中　　華　　民　　國　　110 　年　　11　　月　　2　　日
                  民事第二庭    法　官　王姿婷
上為正本係照原本作成。
本件不得抗告。
本裁定已於110年11月3日上午10時整公告。
中　　華　　民　　國　　110 　年　　11　　月　　3 　　日
                                書記官  吳曉玟